【裁判字號】    90,訴,461
【裁判日期】    900712
【裁判案由】    毒品危害防制條例
【裁判全文】
臺灣高雄地方法院刑事判決                            九十年度訴字第四六一號
    公  訴  人  臺灣高雄地方法院檢察署檢察官
    被      告  丁○○
    指定辯護人  本院公設辯護人甲○○
右列被告因違反毒品危害防制條例案件，經檢察官提起公訴（八十九年度偵字第八九
三號），本院判決如左：
    主  文
丁○○無罪。
    理  由
一、公訴意旨略以：被告丁○○意圖販賣第一級毒品海洛因及第二級毒品安非他命予
    不特定之人施用，而持有第一級毒品海洛因五、五公克、第二級毒品安非他命十
    二、四公克，嗣於民國八十九年一月十三日下午三時十五分許，在高雄縣鳳山市
    ○○路明德管訓班前，因騎乘未懸掛車牌之機車（原車牌號碼為ＹＮＵ─四六三
    號）停放在路旁向小攤販購買小吃時，經警盤查，而於其機車之置物箱內扣得上
    開第一、二級毒品及夾鏈袋十個、小皮包二個、帳單三張，丁○○趁警員搜查機
    車不注意之際棄車逃逸。因認被告丁○○涉犯毒品危害防制條例第五條第一項、
    第二項意圖販賣而持有第一級毒品及第二級毒品罪嫌。
二、按犯罪事實應依證據認定之，無證據不得推定其犯罪事實；不能證明被告犯罪者
    ，應諭知無罪之判決，刑事訴訟法第一百五十四條、第三百零一條第一項分別定
    有明文。而刑事訴訟法上所謂認定犯罪事實之證據，係指足以認定被告確有犯罪
    行為之積極證據而言，該項證據自須適合於被告犯罪事實之認定，始得採為斷罪
    資料；事實之認定，應憑證據，如未能發現相當證據，或證據不足以證明，自不
    能以推測或擬制之方法，以為裁判基礎。亦有最高法院二十九年上字第三一○五
    號、四十年臺上字第八六號判例可資參照。
三、本件公訴人認被告丁○○涉嫌意圖販賣而持有第一級毒品及第二級毒品犯行，無
    非是以被告所騎乘之上開機車置物箱內經警臨檢查扣海洛因及安非他命毒品，暨
    夾鏈袋、帳單等物為主要論據。惟訊之被告堅決否認有何意圖販賣而持有第一、
    二級毒品犯行，辯稱：扣案之海洛因、安非他命毒品及夾鏈袋、帳單等物均非其
    所有，查獲當日曾將機車借予「阿元」之人使用，可能是該人所放，伊不知道置
    物箱內有毒品等語。經查；
（一）被告於民國八十九年一月十三日下午三時十五分許，在高雄縣鳳山市○○路明
      德管訓班附近，因騎乘未懸掛車牌之機車（原車牌號碼為ＹＮＵ─四六三號）
      停放在路旁向小攤販購買小吃時，遇警盤查，而於其機車之置物箱內扣得皮包
      一只，內復有小皮包一個，小皮包內則有三包海洛因、四包安非他命、空夾鏈
      袋十個、「丙○○」機車駕照一枚及疑似記載販毒收入現金之帳單三張等物，
      業據其嗣於本院審理期間坦承上開時地遭警盤查逃逸之人確為伊本人無誤在卷
      （見本院九十年四月十二日審判筆錄），並有上開毒品、皮包、夾鏈袋、帳單
      等物扣案可佐，及警員所製作之查獲經過報告及機車、皮包、毒品等照片附於
      警訊卷供參。又上開毒品經送鑑定結果，確分屬第一級毒品海洛因及第二級毒
      品安非他命，亦有法務部調查局八十九年三月三十一日（八九）陸（一）00
      000000號鑑定通知書、高雄醫學大學附設中和紀念醫院九十年四月三十
      日編號九００四─一四四號檢驗報告各一份在卷可稽，被告於右揭時地為警盤
      查時，其所騎乘之上開機車置物箱確有第一級毒品海洛因及第二級毒品安非他
      命之事實，洵堪認定。
（二）次查，被告辯稱為警盤查前曾將機車借予「阿元」之人使用一節，觀之偵查卷
  內訊問筆錄之記載，固均指為「丙○○」一人，然被告嗣於本院審理時陳稱所
      指借車之人並非偵查卷內所記載之「丙○○」（經本院當庭令被告與在庭之丙○○相互指認，被告與丙○○均稱互不認識），而係指「乙○○」一人，並表
      示偵查中係因誤認檢察官所指之「丙○○」即係「阿元」一人之故等語（見本
      院九十年四月十二日審判筆錄），而經本院向臺灣屏東戒治所提訊被告所指之
      「乙○○」一人到庭訊問結果（註：因承辦人前曾審理過乙○○施用毒品案件
      ，故當時對乙○○一人確有印象，有本院八十九年度訴字第二八二九號附卷可
      參），乙○○坦承認識被告及向被告借過上開未懸掛車牌機車一事，且經本院
      當庭提示扣案之大小皮包訊之是否為其所有，亦據其坦認無訛，再訊之皮包內
      置放何物時，其亦稱：有放置海洛因及安非他命毒品，毒品均為其所有等語（
      見九十年五月八日訊問筆錄），爾後再次提訊復據其為相同陳述，並亦坦承皮
      包內所放置之毒品確為其所有無訛（見本院九十年六月二十八日審判筆錄），
      查乙○○所供述向被告借車之情節（機車未懸掛車牌、借車地點），與被告之
      供述大致相符，且其所稱放置大小錢包各一只於機車置物箱內、小錢包放在大
      錢包內、毒品係放在皮包內等情，亦與查獲當時之毒品放置情狀全然相符，而
      本院訊問之初，並未告知乙○○有關被告遭警查獲持有毒品之情節，其亦稱在
      戒治所戒毒期間並未見過被告，不知被告涉案情節等語，且經本院於九十年四
      月十二日初訊後，於九十年六月二十八日再次提訊時仍為相同之證述，乙○○
      既因本院初次提訊而知悉被告涉案情節，若非扣案之毒品確為其所有，衡情其
      應不致甘冒己身亦同遭涉案之虞而仍為被告虛偽證詞承認毒品為其所有之情理
      ，故乙○○之證詞應堪認為真實可採，足以證明被告所辯扣案毒品非其所有等
      語，洵屬非虛，應可採信。
（三）再查，另扣案之帳單三張，其上雖有「阿秋5500」、「景新3500」、「阿強
      3000」、「30台90錢」、「28台80錢」等疑似記載販毒收入現金等字樣，惟該
      三張帳單既與毒品、夾鏈袋等物一同放置於扣案之小皮包內，顯係同一人所有
      ，而放置帳單、毒品、夾鏈袋等物之大小皮包既經乙○○坦承係其所有之物，
      皮包內之毒品亦為其所有，雖乙○○否認上開三張帳單非其所記載，然該三紙
      帳單與皮包內之毒品、夾鏈袋，均非被告所有之物，已堪肯認，況被告於偵審
      期間當庭所書寫之筆跡，經肉眼比對亦與帳單上之字跡不同（見偵查卷第三十
      八頁及本院九十年四月十二日審判筆錄後附字樣），自無從證明該帳單係被告
      所記載。
（四）綜上所述，扣案之第一、二級毒品及夾鏈袋十個、小皮包二個、帳單三張等物
      ，既非被告所有之物，公訴人依該扣案物認被告犯意圖販賣而持有第一級毒品
      及第二級毒品罪，尚有未洽。此外，復查無其他積極證據，足資證明被告確有
      公訴人起訴之犯行，自屬不能證明被告犯罪，應為無罪判決之諭知。
據上論斷，應依刑事訴訟法第三百零一條第一項，判決如主文。
中      華      民      國    九十      年      七      月     十二     日
                                  臺灣高雄地方法院刑事庭
                                      法  官  陳淑卿
右正本證明與原本無異。
如不服本判決，應於判決送達後十日內，向本院提出上訴狀。
                                      書記官  陳朝宗
中      華      民      國    九十      年      七      月     十二     日


司法院資訊處製作；財團法人民間司法改革基金會備份。
